臺灣高雄地方法院民事裁定　九十一年再易字第一九號
　　再審聲請人　　甲○○
　　再審相對人　　高雄市政府
　　法定代理人　　謝長廷
右當事人間請求給付租金事件，再審聲請人對於中華民國九十一年五月三十日本院九
十一年度再易字第三號第二審確定裁定，聲請再審，本院裁定如左：
    主      文
再審聲請駁回。
再審聲請程序費用由再審聲請人負擔。
    理      由
一、聲請意旨略以：
  (一)聲請人於本院八十九年度雄簡字第一八八二號、九十年度簡上字第八十五號給付
    租金事件中，均一再主張應適用『申報地價百分之一』之優惠租金專案，惟不為
    法院所採，經其於九十年十二月二十五日函請高雄市議會提供資料，經高雄市議
    會於九十一年一月二日以九一高市會財字第○○○一號函覆，並檢附『苓雅區○
    ○○段遷建配租市有土地，比照五塊厝地區出租市有基地』專案處理原則決議文
    。聲請人於九十一年一月七日收受上開資料後，以該資料為『發現未經斟酌之證
    物或得使用該證物者』，乃於九十一年一月十日具狀提起再審之訴（本院九十一
    年度再易字第三號），自知悉再審理由起並未逾三十日之不變期間，故原審以聲
    請人未舉證證明再審理由知悉在後之事實，亦未提出遵守不變期間之證據為由，
    駁回聲請人再審之訴，應不合法。
  (二)聲請人於上開簡易案件之審理程序中，僅主張：『系爭租金遠超出同一地段之鄰
    居即住在高雄市○○○路一三四號之蔡保雄五倍，實有違租稅公平之原則，故伊
    亦應比照五塊厝專案』等語，並未主張系爭租地業經高雄市議會決議同意比照五
    塊厝專案原則處理，更無引用該決議文之餘地，而簡易程序中，法院亦未盡調查
    、闡明之能事，故原審以『該比照五塊厝專案之事實，業據聲請人於該簡易程序
    中主張，並經審理在案』為由，駁回聲請人再審之訴，亦不合法。
  (三)因上開高雄市議會提供之決議文，在前訴訟程序中早已存在，今始發現，屬新證
    據，如經審酌，可受有利之裁判，為此爰依民事訴訟法第四百九十六條第一項第
    十三款、第五百零七條之規定，聲請再審。
二、按再審之訴訟程序，法院之審判，應分三個階段，先應審查訴（或聲請）之合法
    要件，如起訴（或聲請）已備合法要件，再審查有無再審理由，必待再審之訴（
    或聲請）有再審理由，始得進行本案有無理由之審判。換言之，若未表明再審理
    由（即民事訴訟法第四百九十六條至四百九十八條所定之事由），或無再審理由
    時，則無庸再就本案有無理由進行審理。查本院九十一年度再易字第三號給付租
    金事件中，聲請人主張伊於知悉再審理由後三十日之不變期間內，提起再審之
    訴；伊未陳述系爭租地業經高雄市議會決議同意比照五塊厝專案原則處理，而
    簡易程序中，法院亦未盡調查、闡明之能事等語，認原審駁回聲請人再審之訴之
    理由，應屬無據。惟聲請人主張之理由，均指原審認事用法違誤，原則上係涉及
    有再審理由後之本案審理程序，尚非再審理由，因聲請人就此並未具體指出再審
    理由，在可逕予駁回其再審聲請之前提下，本院亦無庸就聲請人主張之上開理由
    加以審理。
三、又當事人發見未經斟酌之證物或得使用該證物者，得對確定終局判決提起再審，
    民事訴訟法第四百九十六條第一項第十三款亦有明文，而該規定依民事訴訟法五
    百零七條之明文，於確定裁定聲請再審亦準用之；又民事訴訟法第四百九十六條
    第一項第十三款所謂當事人發現未經斟酌之證物或得使用之證物，係指前訴訟程
    序事實審之言詞辯論終結前已存在之證物，因當事人不知有此，致未經斟酌，現
    始知之者而言（最高法院八十七年度台上字第一一六０號判決、八十二年度台上
    字第二五八二號判決參照）。經本院依職權調取本院九十一年度再易字第三號案
    卷審視後，聲請人於該再審程序中，已提出高雄市議會九一高市會財字第○○○
    一號函附之『苓雅區○○○段遷建配租市有土地，比照五塊厝地區出租市有基地
    』專案處理原則決議文，是該文件於本院九十一年度再易字第三號再審程序中，
    雖已存在，但因聲請人於程序中已提出，尚無『因不知有此，現於本件再審程序
    始知之』、『雖知有此而不能使用，現於本件再審程序始得使用』之情事，是聲
    請人主張上開決議文係民事訴訟法第四百九十六條第一項第十三款所指之『當事
    人發見未經斟酌之證物或得使用該證物者』情事，而聲請再審，洵屬無據。
四、又民事訴訟法第五百零七條關於對確定之裁定聲請再審，固可準用同法第五百零
    二條之規定，然應僅在性質上許可之範圍內始有準用之餘地，對確定之裁定聲請
    再審並非提起再審之訴，且聲明不服之對象又係裁定，法院對此再審聲請之裁判
    無論不合法或有無理由，均應以裁定為之，並無準用上開五百零二條第二項之餘
    地（最高法院八十四年台再字第一二三號判決參照）。本件聲請人對伯回再審之
    裁定聲請再審，性質上屬對確定裁定聲請再審，其無再審理由，自應以裁定駁回
    之。
五、依民事訴訟法第五百零七條、第五百零五條、第九十五條、第七十八條，裁定如
    主文。
中　　　華　　　民　　　國　　九十一　　年　　　八　　　月　　 十三　　 日
                              臺灣高雄地方法院民事第一庭
~B審判長法官　蔡國卿
~B法　　　官　林靜梅
~B法　　　官　方百正
右為正本係照原本作成。
如對本裁定抗告須於裁定送達後十日內向本院提出抗告狀。
中　　　華　　　民　　　國　　九十一　　年　　　八　　　月　　 十三　　 日
~B法院書記官　蔡雅萍
